【裁判字號】    99,上訴,944
【裁判日期】    991014
【裁判案由】    毒品危害防制條例
【裁判全文】
臺灣高等法院臺南分院刑事判決         99年度上訴字第944號
上  訴  人
即  被  告  甲○
上列上訴人因違反毒品危害防制條例案件，不服臺灣臺南地方法
院99年度訴字第1047號中華民國99年8月31日第一審判決（起訴
案號：臺灣臺南地方法院檢察署98年度撤緩毒偵字第117號、第
118號），提起上訴，本院判決如下：
    主  文
上訴駁回。
    理  由
一、依刑事訴訟法第350條、第361條、第362條、第367條規定，
    不服地方法院之第一審判決而上訴者，須提出上訴書狀，並
    應敘明具體理由，為上訴必備之程式；其所提出之書狀未敘
    述上訴理由，或僅曾以言詞陳述上訴理由者，均應於上訴期
    間屆滿後20日內補提理由書於第一審法院。第一審法院經形
    式審查，認逾期未補提上訴理由者，應定期間先命補正，逾
    期未補正者，為上訴不合法律上之程式，應以裁定駁回。倘
    已提出上訴理由，但所提非屬具體理由者，則由第二審法院
    以上訴不合法律上之程式，判決駁回。而所謂具體理由，必
    係依據卷內既有訴訟資料或提出新事證，指摘或表明第一審
    判決有何採證認事、用法或量刑等足以影響判決本旨之不當
    或違法，而構成應予撤銷之具體事由，始克當之（例如：依
    憑證據法則具體指出所採證據何以不具證據能力，或依憑卷
    證資料，明確指出所為證據證明力之判斷如何違背經驗、論
    理法則）；倘僅泛言原判決認定事實錯誤、違背法令、量刑
    失之過重或輕縱，而未依上揭意旨指出具體事由，或形式上
    雖已指出具體事由，然該事由縱使屬實，亦不足以認為原判
    決有何不當或違法者（例如：對不具有調查必要性之證據，
    法院未依聲請調查亦未說明理由，或援用證據不當，但除去
    該證據仍應為同一事實之認定），皆難謂係具體理由，俾與
    第二審上訴制度旨在請求第二審法院撤銷、變更第一審不當
    或違法之判決，以實現個案救濟之立法目的相契合，並節制
    濫行上訴（最高法院97年度台上字第892號判決意旨參照）
    。又觀諸刑事訴訟法第361條修正之立法說明三，謂「原審
    法院對上訴書狀有無記載理由，應為形式上之審查，認有欠
    缺，且未據上訴人自行補正者，應定期間先命補正，爰於第
    三項後段明定。至上訴理由是否具體，係第二審法院審查範
    圍，不在命補正之列」，故修正後該規定所指應由第一審法
    院先命補正之「上訴書狀未敘述理由」，係指上訴書狀僅聲
    明對原判決不服，就不服理由未為任何敘述，自形式上觀察
    ，可認係未提出上訴理由之情形而言，若上訴書狀對不服之
    理由已有所敘述，僅敘述不具體者，究有別於「未敘述理由
    」，自不生應依該規定命補正之問題。同此旨趣，刑事訴訟
    法第367條增列為不合法情形之「上訴書狀未敘述理由」者
    ，亦應採相同解釋。又上訴書狀已敘述上訴理由，但所述不
    「具體」者，雖非「上訴書狀未敘述理由」一語涵攝之範圍
    ，然既不符合「上訴書狀應敘述『具體』理由」之規定，仍
    屬上訴「不合法律上之程式」，且依上開立法說明，此類不
    合法，不在得補正之列，法院自毋庸命補正；而由第二審法
    院逕認上訴不合法，以判決駁回（最高法院97年度台上字第
    892號、第3599號、第3889號判決意旨參照）。
二、本件上訴人即被告甲○不服原判決，遵期提起上訴，上訴狀
    所載理由略以：被告所犯三罪，觀諸起訴論罪犯罪事實欄內
    ，皆未有扣案毒品，可茲證明被告施用毒品情狀輕微，且皆
    係一次為之，有別於連續犯行，猶有憫恕之處，且被告施用
    毒品僅止於戕害己身，並未侵害他人法益，且檢訊時坦承犯
    行，庭審時亦態度良好，深具悔改之意，故對原審所判刑度
    難以信服云云。
三、經查：
  (一)原審以被告於準備程序中就被訴事實為有罪之陳述，經裁定
    由受命法官獨任進行簡式審判程序；且被告施用第一級、第
    二級毒品之自白，經警採尿送驗結果，確呈嗎啡及可待因陽
    性反應，有長榮大學檢驗確認報告二紙、被告毒品案尿液編
    號及年籍對照表在卷可證，核與被告自白相符。核被告所為
    ，分別係違反毒品危害防制條例第10條第1項之施用第一級
    毒品罪及同條例第10條第2項之施用第二級毒品罪。其持有
    第一、二級毒品之低度行為，為進而施用之高度行為所吸收
    ，均不另論罪。而其所犯上開一次施用第一級毒品、二次施
    用第二級毒品  共計三罪，犯意各別，行為互殊，應分論併
    罰。被告持有海洛因、甲基安非他命之低度行為，應分別為
    施用海洛因、甲基安非他命之高度行為所吸收，不另論罪。
    末查，被告前曾因施用毒品案件，經原審法院以91年度訴字
    第1264號判決判處有期徒刑3年10月確定（嗣經本院裁定減
    為有期徒刑1年11月），於97年12月18日縮短刑期假釋出監
    ，於98年4月11日執行完畢，有臺灣高等法院被告前案紀錄
    表1份在卷可憑，其受有期徒刑之執行完畢後，5年以內故意
    再犯本件有期徒刑以上之罪，為累犯，應依刑法第47條第1
    項之規定加重其刑。並審酌被告曾因施用毒品案件，經觀察
    、勒戒及強制戒治之矯治處遇措施及科刑執行之處罰後，仍
    無法戒除毒癮，復犯本件施用第一、二級毒品犯行，顯見其
    毒癮甚深，且全無悔改之意，意志不堅，惟念其施用毒品之
    犯行乃自戕一己之身體健康，尚未害及他人，另參酌被告犯
    罪後坦承施用第一、二級毒品犯行，犯後態度尚佳及檢察官
    之具體求刑等一切情狀，分別量處有期徒刑8月、4月、4月
    ，並定應執行刑為有期徒刑1年。經核原審對於認定被告犯
    罪事實及適用法律之理由，均已說明甚詳，量刑亦詳酌刑法
    第57條各款事由，堪屬妥適，於法並無不合。
  (二)被告以其犯罪情狀輕微，犯後態度良好，請求從輕量刑云云
    ，惟按量刑的輕重，屬事實審法院得依職權自由裁量之事項
    ，苟已斟酌刑法第57條各款所列情狀而未逾越法定刑度，不
    得遽指為違法，且在同一犯罪事實與情節，如別無其他加重
    或減輕之原因，下級審量定之刑，亦無過重或輕縱之不當情
    形，則上級審法院對下級審法院之職權行使，原則上應予尊
    重。查本件原審法院於判決理由欄五、已詳載其量刑之依據
    ，並在適法範圍內為科刑之裁量，亦無量刑過重而違反比例
    原則之情事。原審就刑罰裁量職權之行使，既未逾越法律所
    規定之範圍，亦無濫用權限之情形，自不得認其量刑有何不
    當。至被告陳明其犯行皆係一次為之，有別於連續犯，猶有
    憐憫之處，並希從輕量刑之意旨部分，已經原判決審酌如前
    所述，上訴人據為上訴理由，實難認為已經依據卷內既有訴
    訟資料或提出新事證，指摘或表明第一審判決有何採證認事
    、用法或量刑等足以影響判決本旨之不當或違法，自難謂係
    具體理由。依首揭說明，本件上訴並無具體理由而不合法定
    程式，應以判決駁回，並不經言詞辯論為之。
據上論斷，依刑事訴訟法第367條前段、第372條，判決如主文。
中    華    民    國    99    年    10    月    14    日
                  刑事第七庭  審判長法  官  李文福
                                    法  官  顏基典
                                    法  官  陳顯榮
以上正本證明與原本無異。
施用第二級毒品罪部分不得上訴；其餘如不服本判決應於收受送
達後10日內向本院提出上訴書狀，其未敘述上訴理由者，並得於
提起上訴後10日內向本院補提理由書（均須按他造當事人之人數
附繕本）「切勿逕送上級法院」。
                                    書記官  劉岳文
中    華    民    國    99    年    10    月    14    日

司法院資訊處製作；財團法人民間司法改革基金會備份。
